最高法院刑事判決　　　　　　　　　　　　　　　八十七年度台上字第一八○七號
　　上　訴　人　甲○○
右上訴人因偽造有價證券等罪案件，不服台灣高等法院台中分院中華民國八十六年十
月二十二日第二審判決（八十五年度上訴字第一七○七、一七○八號，起訴案號：台
灣台中地方法院檢察署八十三年度偵字第二一三一一號、八十四年度偵字第二四八三
、三四三九、三五二八號），提起上訴，本院判決如左：
    主  文
原判決關於甲○○偽造有價證券、行使偽造私文書、重利部分撤銷，發回台灣高等法
院台中分院。
其他上訴駁回。
    理  由
一關於發回更審部分：
本件原判決撤銷第一審關於上訴人甲○○部分判決，分別論上訴人(一)、行使變造特種
文書、行使偽造私文書、詐欺取財、偽造有價證券罪，(二)、行使變造特種文書、行使
偽造私文書、使公務員登載不實、幫助逃漏稅捐罪，(三)、行使偽造私文書、使公務員
登載不實罪，(四)、詐欺取財罪，(五)、常業重利罪。並以上訴人所犯諸罪，(三)之行使偽
造私文書、(四)、之詐欺取財，分別與(二)之行使偽造私文書、(一)、之詐欺取財罪基於概
括犯意，而(一)、(二)、(三)中之各罪，又皆有方法結果之關係，分別依刑法第五十六條及
第五十五條從一重之偽造有價證券罪及行使偽造私文書罪處斷，非全無見地。惟查連
續犯之所謂概括犯意，係指犯人實施數個犯罪行為，在主觀上乃一個犯意之連續進行
之情形；如行為後另行起意犯罪，則與前行為無概括犯意可言。原判決認上訴人犯原
判決事實欄（以下簡稱事實欄）壹之五所列詐欺取財罪，係在其他項犯罪法院命具保
停止羈押期間，因於生計而為之，如果屬實，則上訴人此項犯罪，係在其實施其他
犯罪後另行起意，與其他犯罪無從認為基於概括之犯意，乃原判決理由又謂上訴人此
項詐欺取財，與事實欄壹之二諸罪中之詐欺取財部分，係基於概括之犯意，按連續犯
處斷，相互矛盾，自屬當然違背法令。又原判決既認定上訴人所為如事實欄壹之三所
列於民國八十三年一月十九日以偽造之邱東亮名義申請書，虛設可立錩實業有限公司
，分別向經濟部及台中市政府、台中市稅捐稽徵處請領公司執照及申辦營利事業登記
之行使偽造私文書，與事實欄壹之四所列，於同年月十七日偽造粘高福名義新領牌照
登記申請書向台中區監理所台中市監理站登記其購買之機車為粘高福所有之行使偽造
私文書，係基於概括之犯意，應按連續犯處斷，但事實欄壹之二中編號(3)至(8)部分，
列載上訴人同年一月二十五日至五月三日，先後持偽造之邱東亮及虛設之可立錩實業
有限公司、粘高福名義之開戶申請書，支票存款往來約定書，向台灣省合作金庫中興
支庫、台灣中小企業銀行民權分行、同銀行大里分行、同銀行北台中分行、台中市第
二信用合作社中興分社、台中市第四信用合作社申請開設支票存款帳戶之行使偽造私
文書事實，其犯罪時間，與上開事實欄壹之三、壹之四部分之犯罪時間緊接；所行使
偽造私文書之名義人皆為邱東亮、粘高福；而前後行使各該偽造私文書，向有關公務
機關與金融單位申請登記，開設支票存款戶，態樣亦頗類似，又犯同一之罪名，何以
不能認為基於概括之犯意而成立連續犯﹖原審未細心推求，說明判斷之意見，遽分論
併罰，亦有調查未盡及理由不備之違誤。次查，原判決認定上訴人所為如事實欄壹之
六重利犯行，係以為常業，無非以上訴人在警訊及檢察官偵查時以及證人張國仁之供
述為其論據，但卷內並無上訴人或張國仁該所謂以重利為常業供述之資料。是原判決
此部分事實認定，與所採用之證據，顯然不相適合，有證據上理由矛盾之違法。上訴
意旨，指摘原判決以上部分不當，非無理由，應認有發回更審之原因。
二關於駁回上訴部分：
按刑事訴訟法第三百七十七條規定，上訴於第三審法院，非以判決違背法令為理由，
不得為之。是以提起第三審上訴，應以原判決違背法令為理由，係屬法定要件；如果
上訴理由書狀，並未依據卷內訴訟資料，具體指摘原判決不適用何種法則或如何適用
不當，或所指摘之事由與法定得為第三審上訴理由之違法情形不相符合者，自應認其
上訴為違背法律上之程式，予以駁回。本件上訴人關於走私部分上訴意旨略稱：原判
決一面認定上訴人幫助走私時間為八十三年二月至十二月，一面又謂上訴人八十二年
十二月十二日承租房屋，視為走私行為，已有認定事實不憑證據之違誤，對於上訴人
所稱：其以虛設之「十九街實業有限公司」、「金祝企業有限公司」存提款之金額甚
小，與走私無關之辯解，未說明不足採之理由，亦未傳訊證人江洪春、江清忠、粘高
福調查，有判決不載理由及應調查之證據未調查之違法等語。惟查原判決採用上訴人
在警訊時自白，證人黃崇、許文雄在警訊時供述以及房屋租賃契約書、扣押物品清
單、照片，財政部台中關稅局八十三年八月十三日中普緝字第一八六七號及八十四年
三月二十二日中普緝字第○七四四號函等證據資料，認定上訴人行使變造特種文書，
行使偽造私文書及幫助私運管制物品進口逾公告數額事實，依連續犯、牽連犯從一重
之幫助私運管制物品進口逾公告數額論處罪刑，已說明理由，卷查上訴人警訊筆錄確
有自承：「該名黃姓男子告訴我說要做菸酒走私生意，如果有賺錢，便要分紅給我」
等供述之記載，原判決因而認定上訴人為該所謂黃先生從事租賃房屋，虛設公司，俾
利其私運管制物品進口，而論以走私罪之幫助犯，亦非未說明其行為與走私之關聯性
。又原判決事實欄記載，上訴人八十三年一月間起至十二月止，基於幫助走私之概括
犯意與八十二年十二月十二日偽造邱東亮名義房屋租賃契約書，為不同之犯罪事實，
雖認二者有牽連犯之方法結果關係從一重處斷，究非同一事實之認定有矛盾，與所謂
認定事實所憑證據之情形，尤不相侔。上訴意旨，並未針對原判決論斷，依據卷內資
料，具體指摘其有如何不適用法則或適用不當，上訴人請求傳訊之證人江洪春、江清
忠、粘高福如到庭作證，如何能影響原判決事實認定，亦未具體表明，任憑己意，執
無足影響於判決之枝節問題爭執，非合法之第三審上訴理由。其上訴違背法律上之程
式，應予駁回。
據上論結，應依刑事訴訟法第三百九十五條前段、第三百九十七條、第四百零一條，
判決如主文。
中      華      民      國    八十七    年      五      月    二十一    日
                              最高法院刑事第九庭
                                  審判長法官  謝  家  鶴
                                        法官  羅  一  宇
                                        法官  花  滿  堂
                                        法官  陳  世  淙
                                        法官  張  清  埤
      右正本證明與原本無異
                                              書  記  官
中      華      民      國    八十七    年      五      月    二十六    日
